【裁判字號】    98,上訴,556
【裁判日期】    980624
【裁判案由】    家暴妨害自由等
【裁判全文】
臺灣高等法院臺南分院刑事判決  九十八年度上訴字第五五六號
上訴人
即被告  甲○○
上列上訴人因家暴妨害自由等案件，不服臺灣嘉義地方法院九十
八年度訴字第一七二號中華民國九十八年三月三十一日第一審判
決（起訴案號：臺灣嘉義地方法院檢察署九十七年度偵字第五八
０二、六二三０、六五五九號），提起上訴，本院判決如下：
    主    文
上訴駁回。
    事    實
一、甲○○與乙○○為同居關係之男女朋友，係家庭暴力防治法
    第三條第二款所定之家庭成員，甲○○先後為下列行為：
(一)甲○○於民國（下同）九十七年六月十二日晚上十時十分許
    ，因故與乙○○在嘉義市東區芳安里十二鄰興業新村五三號
    之住處發生爭執（甲○○恐嚇危害安全部分，另經臺灣嘉義
    地方法院檢察署檢察官為不起訴處分），竟基於傷害之犯意
    ，徒手毆打乙○○身體與四肢成傷。嗣為將乙○○留在該住
    處四樓房間內，不讓乙○○離去，竟另基於妨害自由之犯意
    ，於翌日上午六時許，以衣櫃擋住房間門口，私行拘禁剝奪
    乙○○之行動自由。至翌日上午八時許，再承續前述傷害之
    犯意，接續毆打乙○○之四肢，致乙○○受有頸部、右前臂
    腺狀擦傷、右手腕挫傷、右膝血腫等多處傷害。直至翌日中
    午，經乙○○婉言相勸，始讓乙○○離開前述房間，並陪伴
    乙○○外出用餐及就醫。
(二)甲○○於九十七年七月二十四日上午九時十分許，見乙○○
    在嘉義市○○街四０六號之「晶彩服飾店」商家向店員劉佩
    華購物，因要求乙○○一同離去未果，而與乙○○發生爭吵
    ，即以衣架、安全帽毆打乙○○（甲○○傷害與恐嚇危害安
    全部分，均另為不起訴處分），並基於以強暴方法妨害他人
    行使權利之犯意，強行拿取乙○○之鑰匙、行動電話及眼鏡
    ，要求乙○○與之一同離去，以此強暴方法妨害乙○○行使
    決定其行動自由之權利。
(三)甲○○前因上揭(一)部分之家庭暴力行為，經原審於九十七年
    八月六日以九十七年度家護字第三二四號民事通常保護令裁
    定，依家庭暴力防治法第十四條規定，諭知甲○○不得對乙
    ○○實施家庭暴力、騷擾之聯絡行為，並應最少遠離乙○○
    位於嘉義市○○○街十號六樓之一住所地一百公尺，保護令
    有效期間一年。乙○○於九十七年八月十三日以電話告知甲
    ○○上開保護令裁定業經核發及保護令之內容等情，詎甲○
    ○明知上開裁定內容，仍於同日晚上九時三十分許，前往乙
    ○○位於嘉義市○○路○段四二五號之工作地點「研究院檳
    榔攤」與乙○○理論，並發生爭執，因見乙○○欲撥打電話
    報警，為阻止乙○○，遂基於以強暴、脅迫方式妨害他人行
    使權利及違反保護令之犯意，邊揮舞剪刀，邊向乙○○稱：
    你再報案等語，續即拔除電話機之電話線、拿走乙○○之行
    動電話及手提包，又持鍋鏟任意敲打，以該些強暴、脅迫方
    式妨害乙○○行使對外通訊報警之權利，且違反前述保護令
    禁止其對乙○○實施家庭暴力行為之規定。嗣經警到場而查
    悉上情。
(四)甲○○嗣於九十七年九月一日上午十一時三十分許，收受上
    開裁定，業已詳知上述保護令內容，並於同日下午不詳時間
    路經嘉義市○○路○段二八五號「歡樂歌友會」，因見乙○
    ○之機車停放該處，懷疑乙○○與男性友人在內唱歌，旋即
    返家取出菜刀、水果刀與折疊刀各一把，於同日下午五時五
    十八分許至「歡樂歌友會」，持刀自後砍傷李振明，並基於
    恐嚇及違反保護令之犯意，持刀對乙○○恫稱：給你死等語
    （甲○○傷害部分，業據撤回告訴，與警察移送偵查之殺人
    未遂部分，均另經臺灣嘉義地方法院檢察署檢察官為不起訴
    處分），致乙○○心生畏懼，致生危害於安全，並違反前述
    保護令禁止其對乙○○實施家庭暴力行為之規定。嗣經乙○
    ○報警處理，經警到場查悉上情，並扣得菜刀、水果刀及折
    疊刀各一把。
二、案經乙○○訴由嘉義市政府警察局第一分局報請臺灣嘉義地
    方法院檢察署檢察官偵查後聲請簡易判決處刑，經臺灣嘉義
    地方法院改依通常程序審理。
    理    由
一、按被告以外之人於審判外之言詞或書面陳述，除法律有規定
    者外，不得作為證據，刑事訴訟法第一百五十九條第一項固
    有明文。惟被告以外之人於審判外之陳述，雖不符刑事訴訟
    法第一百五十九條之一至第一百五十九條之四之規定（即得
    為證據之情形），而經當事人於審判程序同意作為證據，法
    院審酌該言詞陳述或書面陳述作成時之情況，認為適當者，
    亦得為證據。當事人、代理人或辯護人於法院調查證據時，
    知有第一百五十九條第一項不得為證據之情形，而未於言詞
    辯論終結前聲明異議，視為有前項之同意；刑事訴訟法第一
    百五十九條之五定有明文。本件認定事實所引用證人之言詞
    及書面陳述證據，已經本院提示被告表示無意見，迄於言詞
    辯論終結前亦未聲明異議，揆諸前揭規定，可認為已同意作
    為證據；而本院審酌該證人等之陳述及證據資料作成時之情
    況，認為適當，亦查無其他違法取證或其他瑕疵等不實之情
    事，與本案待證事實間並具有相當之關聯性，以之為本案證
    據尚無不當，復無顯有不可信之情況，自得採為證據。
二、被告甲○○上揭犯罪事實，業據被告甲○○於原審及本院審
    理時坦承不諱，核與告訴人乙○○之指訴情節大致相符，且
    經證人劉佩華、蔡婷證述明確，並有原審九十七年度家護
    字第三二四號民事卷宗影本一份，財團法人嘉義基督教醫院
    97 年6月14日告訴人乙○○之診斷證明書、查獲照片及指認
    犯罪嫌疑人紀錄表各一張在卷可稽，復有被告所有之菜刀、
    水果刀及折疊刀各一把扣案可佐。被告上開任意性自白與事
    實相符，本件事證明確，被告犯行洵堪認定。
三、核被告如犯罪事實欄一(一)所為，係犯刑法第三百零二條第一
    項之私行拘禁罪及同法第二百七十七條第一項之傷害罪；如
    犯罪事實欄一(二)所為，係犯刑法第三百零四條第一項之強制
    罪；如犯罪事實欄一(三)所為，係犯刑法第三百零四條第一項
    之強制罪及家庭暴力防治法第六十一條第一款之違反保護令
    罪；如犯罪事實欄一(四)所為，係犯刑法第三百零五條之恐嚇
    危害安全罪與家庭暴力防治法第六十一條第一款之違反保護
    令罪。其中被告如犯罪事實欄一(一)所示之傷害犯行，被告雖
    係分別在九十七年六月十二日晚上十時十分許、翌日上午八
    時許對告訴人乙○○毆打，然因被告毆打乙○○之空間均在
    同處，對之毆打之動機均相同，雖有時間之間隔，然應可認
    為基於同一犯意為之，應視為接續之一傷害行為。又被告上
    開如犯罪事實欄一(三)所示之強制罪與違反保護令罪、如犯罪
    事實欄一(四)所示之恐嚇危害安全罪與違反保護令罪，均係一
    行為觸犯數罪名，屬想像競合，應依刑法第五十五條規定，
    均應分別從一重之違反保護令罪處斷。被告如犯罪事實一(一)
    所示之私行拘禁罪與傷害罪、如犯罪事實一(二)所示之強制罪
    、犯罪事實一(三)所示之違反保護令罪及犯罪事實一(四)所示之
    違反保護令罪間，犯意各別，行為互異，應予分論併罰。原
    審審酌被告前因肇事逃逸之公共危險案件，經原審判處有期
    徒刑六月，緩刑三年，現仍在緩刑期內，有臺灣高等法院被
    告前案紀錄表可憑，不知警惕，多次毆打告訴人，或違反告
    訴人意願，妨害乙○○行使其權利，且無視法院核發之保護
    令內容，多次違背命令內容，對告訴人為家庭暴力行為，惡
    性非輕，及未婚，父母尚健在，父親因職業傷害，需由人照
    顧，高中肄業，從事臨時工工作，暨犯後坦承犯行之態度等
    一切情狀，適用刑法第十一條、第三百零二條第一項、第二
    百七十七條第一項、第三百零四條第一項、第三百零五條、
    第五十五條、第五十一條第五款、第三十八條第一項第二款
    ，家庭暴力防治法第六十一條第一款，刑法施行法第一條之
    一第二項、第二項前段，分別量處私行拘禁罪有期徒刑肆月
    ；傷害罪有期徒刑肆月；強制罪有期徒刑月；違反保護令
    罪有期徒刑月；違反保護令罪有期徒刑伍月；並定應執行
    刑為有期徒刑壹年月，以資懲儆。扣案之菜刀、水果刀與
    折疊刀各一把，係被告所有持以恫嚇告訴人所用之物，業據
    被告供承在卷，依刑法第三十八條第一項第二款規定宣告沒
    收。本院經核原判決認事用法，均無不合，量刑亦屬妥適。
    被告上訴，指摘原判決量刑過重，為無理由，應予駁回。
四、據上論斷，應依刑事訴訟法第三百六十八條，判決如主文。
本案經檢察官郭珍妮到庭執行職務。
中    華    民    國    98    年    6     月    24    日
                  刑事第一庭審判長法官  黃  崑  宗
                                  法官  王  明  宏
                                  法官  蔡  長  林
以上正本證明與原本無異。
私行拘禁罪部分，如不服本判決應於收受送達後10日內向本院提
出上訴書狀，其未敘述上訴理由者，並得於提起上訴後10日內向
本院補提理由書（均須按他造當事人之人數附繕本）「切勿逕送
上級法院」。
傷害罪、強制罪、恐嚇危害安全罪、違反保護令罪部分，不得上
訴。
                                書記官  李  培  薇
中    華    民    國    98    年    6     月    25    日
附錄本案論罪科刑法條全文：
刑法第二百七十七條第一項（傷害罪）：
  傷害人之身體或健康者，處三年以下有期徒刑、拘役或一千元
以下罰金。
刑法第三百零二條第一項（私行拘禁罪）：
  私行拘禁或以其他非法方法，剝奪人之行動自由者，處五年以
下有期徒刑、拘役或三百元以下罰金。
刑法第三百零四條第一項（強制罪）：
  以強暴、脅迫使人行無義務之事或妨害人行使權利者，處三年
以下有期徒刑、拘役或三百元以下罰金。
刑法第三百零五條（恐嚇危害安全罪）：
  以加害生命、身體、自由、名譽、財產之事，恐嚇他人致生危
害於安全者，處二年以下有期徒刑、拘役或三百元以下罰金。
家庭暴力防治法第六十一條第一款（違反保護令罪）：
  違反法院依第十四條第一項、第十六條第三項所為之下列裁定
者，為本法所稱違反保護令罪，處三年以下有期徒刑、拘役或科
或併科新臺幣十萬元以下罰金：
一、禁止實施家庭暴力。


司法院資訊處製作；財團法人民間司法改革基金會備份。
